【裁判字號】    95,上訴,1159
【裁判日期】    951215
【裁判案由】    妨害自由等
【裁判全文】
臺灣高等法院高雄分院刑事判決        95年度上訴字第1159號
上  訴  人
即  被  告  乙○○
上列上訴人因妨害自由等案件，不服臺灣高雄地方法院94年度訴
字第1619號中華民國95年4 月19日第一審判決（起訴案號：臺灣
高雄地方法院檢察署93年度偵緝字第2608號），提起上訴，本院
判決如下：
    主  文
上訴駁回。
    事實及理由
一、本案經本院審理結果，認第一審判決認事用法及量刑均無不
    當，應予維持，並引用第一審判決書記載之事實、證據及理
    由（如附件）。
二、上訴人即被告乙○○（下稱被告）上訴意旨略以：伊綽號並
    不是「菜刀」，案發當時伊並未到「情色風暴KTV 」押人、
    打人，並聲請傳訊釣蝦場老闆，證明案發當時伊是在釣蝦場
    上班云云。惟查，被告即是綽號「菜刀」之男子，案發當時
    確實與王旭輝（業經臺灣高雄地方法院以民國89年度訴字第
    2885號判處有期徒刑1年6月確定）、綽號「水蛙」之吳水勝
    、綽號「啟源」之粘啟源（吳水勝與粘啟源分別經本院以90
    年度上訴字第1228號判處有期徒刑1年8月、1年3月，並經最
    高法院以93年度台上字第4959號駁回上訴確定），及其他不
    詳姓名成年男子10餘人，聚集在高雄市新興區○○○路47號
    「情色風暴KTV 」V5包廂內，佯以清償賭債為由，誘使甲○
    ○前往前開KTV 包廂後，即以甲○○詐賭為由毆打甲○○，
    並命甲○○聯絡鄭仲村前來，鄭仲村到場後，被告等人亦以
    鄭仲村詐賭為由，恫稱須賠償3 百萬元，否則將加以毆打，
    並命鄭仲村聯絡郭恆安到場，郭恆安到場後，被告等人亦要
    求郭恆安要簽發3 百萬元本票賠償王旭輝，郭恆安拒絕後，
    被告等人即毆打郭恆安，並將郭恆安強押上車，帶往高雄市
    ○○路某釣蝦場旁之貨櫃屋內加以毆打等情，業據證人郭恆
    安、甲○○證述綦詳，渠等並當庭指認被告即是綽號「菜刀
    」之男子（見原審卷第88至90頁、第132至135頁），證人王
    旭輝亦當庭指認被告確係綽號「菜刀」之男子（見原審卷第
    77頁），參以被告自承伊不認識郭恆安、甲○○及王旭輝（
    見本院卷第37頁），衡情，郭恆安、甲○○、王旭輝當無甘
    冒偽證刑責誣指被告即是綽號「菜刀」之男子之理。是本件
    事證明確，被告所辯顯係圖飾卸責之詞，不足採信，其犯行
    洵堪認定。被告上訴意旨，猶執前詞，指摘原判決不當，為
    無理由，應予駁回。職是，被告聲請傳訊釣蝦場老闆，證明
    案發當時伊是在釣蝦場上班云云，亦無必要，併予敘明。
三、被告行為後，刑法第56條連續犯之規定，業於94年1月7日修
    正公布刪除，並於95年7月1日施行，則被告之犯行，因行為
    後新法業已刪除連續犯之規定，此刪除雖非犯罪構成要件之
    變更，但顯已影響行為人刑罰之法律效果，自屬法律有變更
    ，依新法第2條第1項規定，比較新、舊法結果，仍應適用較
    有利於被告之行為時法律即舊法論以連續犯（最高法院95年
    第8 次刑事庭會議決議參照）。又行為後法律有變更者，依
    修正前刑法第2條第1項之規定，以適用裁判時法為原則，如
    行為時法有利於行為人，則例外適用行為時法；依修正後刑
    法第2條第1項規定，以適用行為時法為原則，惟如裁判時法
    有利於行為人，則例外的適用裁判時法。以往實務見解，認
    原判決未及比較適用新舊法時，上訴後，雖比較結果以舊法
    有利於行為人，而原判決別無其他撤銷事由，仍應由本院以
    此為由撤銷改判。惟修正後之規定係以適用行為時法為原則
    ，因此原判決雖未及比較適用，然上訴本院後，經比較新舊
    法，行為後之法律並非較有利於行為人，仍應適用行為時法
    ，則原判決適用行為時法即無不當，自不構成撤銷之事由，
    附此敘明。
四、據上論結，應依刑事訴訟法第368條、第373條，判決如主文
    。
本案經檢察官沈紹嘉到庭執行職務。
中    華    民    國    95    年    12    月    15    日
                  刑事第七庭    審判長法  官  莊飛宗
                                      法  官  黃憲文
                                      法  官  孫啟強
以上正本證明與原本無異。
如不服本判決應於收受本判決後10日內向本院提出上訴書狀，其
未敘述上訴理由者，並得於提起上訴後10日內向本院補提理由書
狀（均須按他造當事人之人數附繕本）「切勿逕送上級法院」。
中    華    民    國    95    年    12    月    15    日
                                      書記官  黃富美
附錄本件判決論罪科刑法條：
刑法第277條：
傷害人之身體或健康者，處3 年以下有期徒刑、拘役或1 千元以
下罰金。
犯前項之罪因而致人於死者，處無期徒刑或7 年以上有期徒刑；
致重傷者，處3 年以上10年以下有期徒刑。
刑法第302條：
私行拘禁或以其他非法方法，剝奪人之行動自由者，處5 年以下
有期徒刑、拘役或300 元以下罰金。
因而致人於死者，處無期徒刑或7 年以上有期徒刑，致重傷者，
處3 年以上10年以下有期徒刑。
第1 項之未遂犯罰之。
刑法第346條：
意圖為自己或第三人不法之所有，以恐嚇使人將本人或第三人之
物交付者，處6 月以上5 年以下有期徒刑，得併科1 千元以下罰
金。
以前項方法得財產上不法之利益，或使第三人得之者，亦同。
前二項之未遂犯罰之。
附件：
臺灣高雄地方法院刑事判決              94年度訴字第1619號
公  訴  人  臺灣高雄地方法院檢察署檢察官
被      告  乙○○
上列被告因妨害自由等案件，經檢察官提起公訴（93年度偵緝字
第2608號），本院判決如下：
    主  文
乙○○共同連續犯恐嚇取財罪，處有期徒刑壹年捌月。
    犯罪事實
一、緣王旭輝（業經本院89年度訴字第2885號判決確定）、鄭仲
    村、郭恆安及甲○○等多人，於民國89年2 月8 日20時許，
    在高雄市苓雅區○○○路某洗車場內，由王旭輝及鄭仲村二
    人做莊，賭博財物，王旭輝及鄭仲村2 人均賭輸，各積欠郭
    恆安及甲○○約新臺幣（下同）60萬元之賭債，郭恆安及甲
    ○○乃多次向王旭輝索取賭債，王旭輝於給付部分賭債予郭
    恆安及甲○○後心生不滿，竟於同年月23日22時許，與綽號
    「菜刀」之乙○○、綽號「水蛙」之吳水勝、綽號「啟源」
    之粘啟源（吳水勝與粘啟源業經最高法院93年度臺上字第49
    59號判決確定）與其他不詳姓名成年男子10餘人，共同基於
    傷害、妨害自由、恐嚇取財等概括犯意，聚集在高雄市新興
    區○○○ 路47號「情色風暴KTV 」V5包廂內，由王旭輝以電
    話聯絡甲○○，向其佯稱欲清償賭債，要求甲○○前往前開
    KTV 店之V5包廂，待甲○○到達後，即由乙○○、吳水勝與
    其他不詳姓名成年男子共十餘人，以甲○○詐賭為由，徒手
    共同毆打甲○○，王旭輝則在旁觀看，致甲○○受有額部、
    左顳部、左顴、上唇、鼻樑及右顴血腫各約5×5公分、2 ×
    3 公分、6 ×3 公分、3 ×2 公分、3 ×2公 分及5 ×4 公
    分之傷害，再共同令甲○○不得離去，要其以電話聯絡鄭仲
    村前來，而共同以強暴之非法方法，剝奪甲○○之行動自由
    。嗣鄭仲村接獲甲○○電話，於到達前開前開KTV 店之V5包
    廂後，乙○○、王旭輝、吳水勝、粘啟源與其他不詳姓名成
    年男子共10餘人，即意圖為自己不法之所有，以鄭仲村亦詐
    賭為由，要求鄭仲村賠償3 百萬元，並對之恫稱如不賠償將
    加以毆打，鄭仲村因見在場有多名不詳姓名之人，為免遭毆
    打，遂口頭同意賠償50萬元，分10個月給付（惟嗣因案發並
    未給付，而未得逞），惟乙○○、王旭輝、吳水勝、粘啟源
    與其他不詳姓名成年男子共10餘人，仍不讓鄭仲村、甲○○
    等人離去，並命鄭仲村以電話通知郭恆安到場，而共同以非
    法方法剝奪鄭仲村之行動自由。當日23時許郭恆安到達前開
    KTV 店之V5包廂後，乙○○、王旭輝、吳水勝、粘啟源與其
    他不詳姓名成年男子共10餘人即承上開意圖為自己不法之概
    括犯意，要求郭恆安要簽發3 百萬元本票賠償王旭輝，郭恆
    安拒絕，乙○○、吳水勝、粘啟源與其他不詳姓名成年男子
    共10餘人遂共同以拳腳、木棍、椅子毆打郭恆安，王旭輝則
    在旁觀看，再共同脅迫郭恆安簽發本票，惟郭恆安仍拒絕簽
    發本票，乙○○、王旭輝、吳水勝、粘啟源與其他不詳姓名
    成年男子共10餘人，遂共同將郭恆安強押上1 輛白色自用小
    客車，而以非法方法剝奪郭恆安之行動自由，並將之帶至高
    雄市○○路某釣蝦場旁之貨櫃屋內，共同徒手繼續加以毆打
    ，恐嚇如不簽發3 百萬元本票，即將其活埋，坑洞已經挖好
    了等語，致郭恆安心生畏懼，為免再繼續被毆打，乃同意賠
    償16萬元，分4 期給付，並於當場簽發4 張4 萬元之本票交
    付王旭輝等人後，始於翌日凌晨1 時30分許獲釋，郭恆安因
    而受有鼻樑骨折、前額瘀3 ×1 公分、6.5 公分、右眼眶瘀
    腫5 ×3 公分、左眼眶瘀腫5 ×3 公分，兩眼結膜下出血、
    右臉瘀腫6 ×4 公分、左臉瘀腫7 ×4 公分，鼻瘀腫4 ×4
    公分，上唇瘀腫6 ×2 公分、下唇瘀腫5 ×1 公分，左耳瘀
    腫5.5 ×2.5 公分、右耳瘀腫4 ×1 公分、前胸瘀血6 ×2
    公分、8 ×4 公分、背部瘀血15×7 公分、7 ×1 公分、10
    ×2 公分、5 ×3 公分、12×2 公分、左臂血腫擦傷3 ×3
    公分、左前臂擦傷2 ×0.2 公分之傷害。甲○○、鄭仲村則
    於郭恆安遭強押上1 輛白色自用小客車時，即先行獲釋。
二、案經甲○○訴由臺灣高雄地方法院檢察署檢察官偵查起訴。
    理  由
一、訊據被告乙○○矢口否認有何妨害自由、恐嚇取財及傷害之
    犯行，辯稱：伊不是綽號叫做「菜刀」之人，不認識郭恆安
    、王旭輝、鄭仲村、甲○○，伊只認識一個綽號叫水蛙的人
    ，但伊不知道他是否就是起訴書所載的吳水勝，伊也不認識
    粘啟源。於89年2 月23日伊也沒有去過情色風暴KTV ，起訴
    書所載的事實都與我沒有關係云云。
二、經查：
  (一)按被告以外之人於審判外向法官所為之陳述，得為證據，刑
    事訴訟法第159 條之1 第1 項定有明文。立法理由係認被告
    以外之人（包括證人、鑑定人、告訴人、被害人及共同被告
    等）之陳述係在法官面前為之，因其任意陳述之信用性已受
    確定保障之情況下所為，自得作為證據。不問係其他刑事案
    件之羈押訊問期日、勘驗期日、準備程序期日、審理期日或
    民事事件、行政訴訟程序，凡係在普通法院法官面前所為之
    陳述，均具有證據能力。本件證人王旭輝、吳水勝、粘啟源
    於本院89年度訴字第2885號案件、臺灣高等法院高雄分院90
    年度上訴字第1228號案件向承審法官所為之供述（見本院89
    年度訴字第2885號卷、臺灣高等法院高雄分院90年度上訴字
    第1228號卷），係基於「被告身分」在享有緘默權之前提下
    ，於法官面前所製作之訊問、審判筆錄，性質上為非共同被
    告之共犯，在本案審判外之他案所為之任意陳述，於任意性
    、信用性無疑之情況下，其證述依法自具有證據能力，合先
    敘明。
  (二)上開犯罪事實，業據臺灣高等法院高雄分院於90年11月29日
    ，以90年度上訴字第1228號案件審認無訛，並經最高法院於
    93年9 月17日，以93年度臺上字第4959號判決上訴駁回確定
    ，均有前揭判決書附卷可稽，是本件首應究明者厥為被告乙
    ○○是否即為綽號「菜刀」之人？質之證人即告訴人甲○○
    於本院95年3 月29日審理時證稱：「（問：有無於89年2 月
    23日至情色風暴KTV ？）有的。（問：王旭輝叫你至情色風
    暴KTV 處理何事？）他叫我過去拿錢。（問：你到情色風暴
    KTV 之後，現場除了王旭輝外，還有何人？）（問：？）（
    問：？）「菜刀」及外號「水蛙」的人，我之前的筆錄都有
    講過。（問：你所稱的菜刀是否為今日在庭的被告乙○○？
    ）是的。（問：在情色風暴KTV 內乙○○與其他人對你做何
    事？）我一進去就被一群人圍毆。（問：在你打電話約鄭仲
    村前來之前，他們有無不讓你離開？以何方式不讓你離開？
    ）有的，他們就一群人在那邊，約一、二十人，把包廂都圍
    起來，且他們有人拿槍，並拿槍打我的臉，我也不知道是真
    槍或假槍，就把我限制坐在那邊，並將我的手機扣起來，所
    以我不敢離開，我不認識拿槍打我的人，拿槍打我人並不是
    今日在法庭的粘啟源及被告乙○○。（問：郭恆安到場後，
    發生何事？）郭恆安一到場就被毒打一頓，水蛙及乙○○並
    叫郭恆安開本票，但郭恆安不開，他們就一直打郭恆安，他
    們也一直要求郭恆安開立本票，但郭恆安說他又沒有做什麼
    事，他們又一直打郭恆安，後來因為我有叫郭恆安及鄭仲村
    到場，鄭仲村有答應賠錢，所以他們就要放我走，後來我們
    就一起離開，他們也將郭恆安押走，我事後聽郭恆安說他是
    被押到貨櫃屋，在貨櫃屋寫完本票才被釋放。（問：如何確
    定被告當時有在場？）因為當時被告坐在我旁邊，並叫我叫
    鄭仲村出來解決事情。（問：如何知道被告綽號為「菜刀」
    ？）因為當時在場的人都叫被告為菜刀。（問：當時被告在
    現場對你做什麼事？）被告就叫我叫鄭仲村出來，在現場都
    是被告與水蛙主導的。」等語，以及證人即被害人郭恆安於
    本院95年1 月25日審理時證稱：「（問：在庭的被告乙○○
    、證人王旭輝、證人吳水勝是否認識？）在庭的三位均是以
    前打我的人。（問：你於89年6 月16日檢察官偵查中稱現場
    有綽號菜刀、啟源及水蛙的人操控一些小弟一起打我？）是
    的。（問：你於筆錄中提到菜刀、啟源及水蛙是指何人？）
    我知道菜刀就是在庭的被告乙○○，啟源是粘啟源，水蛙是
    在庭的吳水勝。（問：既然你不認識被告，為何知道被告之
    綽號叫「菜刀」？）因為我被控制行動自由及一直被打了三
    、四個小時，所以對打我的人都有印象，在我被控制行動的
    三、四個小時內，他們都有互相稱呼名號。（問：如何確定
    菜刀就是在庭的被告？）是有一次我來作證時，檢察官拿相
    片給我指認的，相片與本人有點落差，最後一次作證時法官
    也有拿相片給我看，就是被告乙○○。（問：你確定當天被
    告有在情色風暴KTV 並毆打你？）是的。（問：你是在情色
    風暴KTV 被打，或是在貨櫃屋被打？）兩個地方都有。（問
    ：在這二個地方，被告都有出手毆打你？）有的。」等語。
    自上述之證言可知，證人即被害人甲○○、郭恆安，均能明
    確指認被告即為當時案發現場眾人所稱綽號「菜刀」之人，
    而2 人前後遭控制行動自由並遭多人毆打長達3 、4 小時，
    當時其身體所受傷害與心理所承受之精神壓迫，所形成之記
    憶與印象本即深刻，輔以證人間對於相關案發經過之陳述亦
    大致相符，是以事後猶能指認被告無誤，衡情自與常理無違
    ；參以共犯王旭輝於檢察官偵訊中、本院審理時均指認被告
    即綽號「菜刀」之人無訛（見臺灣高雄地方法院檢察署93年
    度偵緝字第2608號卷第53頁、本院95年1 月25日審判筆錄第
    5 頁），並有證人郭恆安、王旭輝當場指認被告之照片在卷
    為佐（見上開偵查卷第33頁），顯見被告即為前案所指綽號
    「菜刀」之人，堪以認定，被告所辯自係臨訟卸責之詞，不
    足為信。
  (三)又被告涉有前揭妨害自由、恐嚇取財及傷害之犯行，業據證
    人甲○○、郭恆安於本院審理時具結證述綦詳（見本院95年
    3 月29日、1 月25日審判筆錄），核與共犯王旭輝（見本院
    89年度訴字第2885號卷90年2 月9 日訊問筆錄）、共犯吳水
    勝（見臺灣高等法院高雄分院90年度上訴字第1228號卷90年
    9 月20日訊問筆錄）等之供述相符，並有鄭綜合醫院89年2
    月24日驗傷診斷書、阮綜合醫院89年2 月24日驗傷診斷書各
    1 紙，及照片2 張附卷可證，本案事證明確，被告犯行洵堪
    認定。
三、核被告乙○○所為，係犯刑法第302 條第1 項之剝奪他人行
    動自由罪、第346 條第1 項之恐嚇取財既遂罪及同條第3 項
    、第1 項之恐嚇取財未遂罪、第277 條第1 項之普通傷害罪
    。被告與王旭輝（業經本院89年度訴字第2885號判決確定）
    、吳水勝、粘啟源（業經最高法院93年度臺上字第4959號判
    決確定）與其他不詳姓名成年男子10餘人，就上開犯行均有
    犯意之聯絡與行為之分擔，為共同正犯。渠等先後2 次之恐
    嚇取財犯行，時間緊接，所犯構成要件相同之罪名，為連續
    犯，應以恐嚇取財既遂罪一罪論，並加重其刑。又所犯上開
    3 罪間，有方法結果之牽連關係，應依刑法第55條後段之規
    定，從一重論以恐嚇取財罪處斷。爰審酌被告夥同多人，動
    輒毆人成傷、剝奪行動自由，犯罪手段惡劣，危害社會治安
    甚大，且被告犯後猶匿詞矯飾，空言否認犯行，顯然毫無悔
    悟之意，對於被害人並未為任何補償等一切情狀，量處如主
    文所示之刑，以資懲儆。
據上論斷，應依刑事訴訟法第299 條第1 項前段，刑法第28條、
第56條、第277 條第1 項、第302 條第1 項、第346 條第1 項、
第55條，罰金罰鍰提高標準條例第1條前段，判決如主文。
中    華    民    國    95    年    4     月    19    日
                  刑事第十一庭  審判長法  官  何秀燕
                                      法  官  林揚奇
                                      法  官  戰諭威
以上正本證明與原本無異。
如不服本判決，應於判決送達後10日內，向本院提出上訴狀。
中    華    民    國    95    年    4     月    19    日
                                      書記官  林佳蓉
附錄本案論罪科刑法條全文：
中華民國刑法第277條：
傷害人之身體或健康者，處3 年以下有期徒刑、拘役或1 千元以
下罰金。
犯前項之罪因而致人於死者，處無期徒刑或7 年以上有期徒刑；
致重傷者，處3 年以上10年以下有期徒刑。
中華民國刑法第302條：
私行拘禁或以其他非法方法，剝奪人之行動自由者，處5 年以下
有期徒刑、拘役或300 元以下罰金。
因而致人於死者，處無期徒刑或7 年以上有期徒刑，致重傷者，
處3 年以上10年以下有期徒刑。
第1 項之未遂犯罰之。
中華民國刑法第346條：
意圖為自己或第三人不法之所有，以恐嚇使人將本人或第三人之
物交付者，處6 月以上5 年以下有期徒刑，得併科1 千元以下罰
金。
以前項方法得財產上不法之利益，或使第三人得之者，亦同。
前二項之未遂犯罰之。


司法院資訊處製作；財團法人民間司法改革基金會備份。
